【裁判字號】    90,上易,1164
【裁判日期】    900831
【裁判案由】    業務侵占
【裁判全文】
臺灣高等法院高雄分院刑事判決                    九十年度上易字第一一六四號
    上  訴  人  台灣高雄地方法院檢察署檢察官
    被      告  甲○○
    選任辯護人  陳俊偉
右上訴人因被告業務侵占案件，不服臺灣高雄地方法院八十九年度易字第五三六號
中華民國九十年四月四日第一審判決（起訴案號：臺灣高雄地方法院檢察署八十九年
度偵字第一九二六九號），提起上訴，本院判決如左：
      主  文
上訴駁回。
      理  由
一、公訴意旨略以：被告甲○○係高雄市耕溫馨企業行之外務員，意圖為自己不法之
    所有，於民國八十七年間向耕溫馨企業行之客戶方煥昇、阿德、吳宗海（起訴書
    誤繕為吳崇海）、燕芷網、王秋銘、呂岡宜分別收取新台幣（下同）一萬一千九
    百元、一萬六千元、八千二百元、一萬零五百元、六千四百元、一萬元、五千七
    百元、八千四百元、七千三百元、七千元、二萬元，共計十一萬四千元帳款後侵
    占入己，因認被告涉犯刑法第三百三十六條第二項業務侵占罪嫌。
二、按犯罪事實應依證據認定之，無證據不得推定其犯罪事實，刑事訴訟法第一百五
    十四條定有明文，且按告訴人之告訴，係以使被告受刑事訴追為目的，是其陳述
    是否與事實相符，仍應調查其他證據以資審認；又按刑法上之侵占罪，須意圖為
    自己或第三人不法之所有，變易持有為所有，始克成立（最高法院五十二年台上
    字第一三○○號、二十九年上字第二二九一號判例意旨足參）。
三、本件公訴人認被告涉有上開業務侵占罪嫌，係以告訴人耕溫馨企業行即簡福星之
    指訴及其提出呂岡宜書據之簽認書一紙及本票影本十一紙等情為據。然訊據被告
    固供承有向呂岡宜收取欠款二萬七千元之情，惟否認有何侵占犯行，辯稱伊向呂
    岡宜所收帳款係抵充告訴人積欠伊之薪資，因告訴人以顧客簽帳之本票二聯做為
    薪資扣抵，且告訴人所指上開帳款，除呂岡宜部分外均未收到等語。經查：
  (一)證人呂岡宜於原審證稱被告有向伊收取二張本票，共計二萬七千元消費帳款等語
    （見原審卷第五六、五七頁），並有呂岡宜書據之簽認書一紙及本票影本二紙在
    卷可稽（見偵卷第五、九頁），然依ＫＴＶ之職場慣例，經業績幹部引入之消費
  客人所簽帳部分，概由幹部負責代償等情，業據負責耕溫馨企業行（即ＫＴＶ店
    ）員工薪資之總經理即證人乙○○於原審證述「被告是公司的業績幹部，如是被
    告引入消費之客人，公司就算被告的業績，有收回來的帳款，就可以領百分之二
    十的薪水，如果沒有收回來，就沒有薪水，且就算被告欠公司這筆錢，故被告總
    共欠公司十一萬四千元」等語在卷（見原審卷第六八頁），再參酌被告於原審所
    供「告訴人除以顧客簽帳之本票二聯做為薪資扣抵外，又交付上開呂岡宜等人之
    本票一聯要求伊去催討」等情，則本件告訴人指稱被告所侵占之帳款十一萬四千
    元一節，足認係告訴人要求被告替顧客負代償責任之款項。
  (二)證人乙○○於本院雖證述「被告沒底薪，按業績抽成百分之二十，在每月十日先
    付給被告」云云（見本院卷第三三頁），但證人同次訊問中亦陳明「八十七年間
    之被告薪資發放證明帳冊難找，有些已銷毀」等語，則告訴人尚無證據足以證明
    有依約發放被告薪津一節，且以本件告訴人提出指陳被告涉嫌侵占之消費帳款數
    額十一萬四千元，被告得以抽成百分之二十抵充薪津之部分，亦有近二萬三千元
    ，是被告所辯告訴人尚有積欠薪津之情，尚非無據。
  (三)被告否認收取除證人呂岡宜部分以外部分之顧客帳款，又證人吳宗海於原審亦證
    明被告並未向伊收過消費帳款（見原審卷第五八頁），而告訴人亦於原審陳稱並
    不確定被告有向呂岡宜以外之上開客戶收取帳款，且無法提供資料查證，是此部
    分不能僅憑告訴人所提前開顧客本票影本，遽予推論被告即有收取此部份款項之
    侵占犯行。
  (四)綜上所述，被告未將取自證人呂岡宜之款項交付告訴人，純屬其與告訴人間僱傭
    契約薪津履行之糾葛，尚難遽此即謂被告有變易持有為所有之侵占行為或不法所
    有之侵占意圖。此外，復查無其他積極證據足資證明被告有何公訴人所指之侵占
    犯行，揆諸前揭判例及規定，被告行為尚難認定成立業務侵占犯罪。
四、原審以不能証明被告侵占犯罪，依法諭知被告無罪，核無不合。上訴人即檢察官
    循告訴人請求所提上訴意旨略以「被告侵占客戶應收帳款，除有呂岡宜簽認書外
    ，尚有證人吳宗海（上訴書誤繕為呂崇海）未傳訊，原判決遽認被告無侵占犯行
    ，尚有未洽」等語，經查證人吳宗海業據原審傳訊在卷，已如前述，是上訴意旨
    所指各情，亦難證明被告有何被訴侵占犯行，原審判決被告無罪，並無不合，上
    訴人循告訴人請求仍執前詞，指摘原判決不當，為無理由，應予駁回。
據上論結，應依刑事訴訟法第三百六十八條，判決如主文。
本案經檢察官朱文彬到庭執行職務。
中    華    民    國         九十       年      八      月    三十一    日
                              臺灣高等法院高雄分院刑事第六庭
                                  審判長法官  王憲義
                                        法官  陳啟造
                                        法官  張意聰
右正本證明與原本無異。
不得上訴。
                                      書記官  王婉蓉
中    華    民    國         九十       年      九      月      四      日
                                                                      Ｈ


司法院資訊處製作；財團法人民間司法改革基金會備份。
